【裁判字號】    91,易,917
【裁判日期】    921218
【裁判案由】    恐嚇取財等
【裁判全文】
臺灣臺北地方法院刑事判決                          九十一年度易字第九一七號
    公  訴  人  臺灣臺北地方法院檢察署檢察官
    被      告  戊○○  男  三.
    選任辯護人  林宏信律師
    被      告  己○○  男  五.
    選任辯護人  朱昭勳律師
                王偉凡律師
右列被告等因恐嚇取財等案件，經檢察官提起公訴（九十年度偵字第一二一○四號）
，本院判決如左：
    主  文
戊○○、己○○均無罪。
    理  由
一、公訴意旨略以：被告丁○○（嗣到案後另行審結）與其竊盜罪部分之共犯丙○○
    （所犯常業竊盜罪部分另經本院於民國九十二年六月十九日判處有期徒刑四年，
    並於刑之執行前令入勞動處所強制工作三年），共同基於意圖為自己不法所有之
    概括犯意，先於九十年三月九日上午六時許，以自備之鑰匙開啟告訴人甲○○位
    於臺北市○○路○段二十三號四樓之三住家大門，潛入該屋竊取行動電話乙支，
    及告訴人甲○○位於臺北市○○○路○段一二一號三樓中醫診所之鑰匙乙串、該
    診所名片乙張；復於同日上午十時許，依前開名片所載之住址，前往告訴人甲○○之中醫診所內，以前揭竊得之鑰匙開啟該診所，潛入竊得相機、望遠鏡、外幣
    、現金新台幣（下同）數千元、及告訴人甲○○自拍之私人性愛錄影帶「中醫愛
    搞怪」三支等財物。嗣被告丁○○之友人即被告戊○○於觀看前開錄影帶後，向
    渠等表示可利用該錄影帶恐嚇告訴人甲○○，被告丁○○遂另行起意，與被告戊○○、被告戊○○之友人即被告己○○三人共同基於為自己不法所有之犯意聯絡
    ，由被告戊○○負責將前揭錄影帶翻錄成光碟片及撰寫恐嚇信，於同年三月三十
    日上午七時五十分許，將恐嚇信置於告訴人甲○○住家門口，信中載以：要求告
    訴人甲○○準備贖金九百萬元，並於十五分鐘內以信中所留000000000
    0號電話聯絡，否則將量產該錄影帶並寄發鄰居及中醫師公會等語；又於同年月
    三十一日下午四時三十分許，先由被告己○○佯裝看診，前往告訴人甲○○前揭
    診所勘查現場情形，再撥打0000000000號電話發送暗號通知被告丁○○，被告丁○○隨即進入診所，將翻拍光碟及第二封恐嚇信擲予告訴人甲○○後
    逃逸，經警據報趕到場，惟未能當場逮獲被告丁○○，被告己○○則藉機向告訴
    人甲○○之妻即告訴人庚○○表示：只須準備二、三成之勒贖金，即可出面代為
    解決等語；同年四月三日下午四時許，渠等因勒贖不遂，再次投遞恐嚇信至甲○○診所，並將贖金提高為一千五百萬元，致告訴人甲○○及庚○○心生畏懼，惟
    均未交付贖金。嗣經警循線搜索被告戊○○位於臺北市○○街一○九巷七十五號
    十三樓之住處，查扣恐嚇信草稿（未完成）、電話簿，及於不知情之被告戊○○
    訴之處分）位於臺北市○○路八七一號四樓之二租屋處，查扣偽造信用卡二十五
    張、製卡打印機一台、偽造薪資證明等物（被告等所涉偽造文書罪嫌部份由臺灣
    臺北地方法院檢察署檢察官另案偵辦中），並訊問被告丁○○結果均坦承，始悉
    上情。而認被告戊○○及被告己○○，與共同被告丁○○共同涉犯刑法第三百四
    十六條第三項恐嚇取財未遂罪嫌等語。
二、按犯罪事實應依證據認定之，無證據不得認定犯罪事實；不能證明被告犯罪者，
    應諭知無罪判決，刑事訴訟法第一百五十四條第二項、第三百零一條第一項分別
    定有明文。次按事實之認定，應憑證據，如未能發現確實之證據，或證據不足以
    證明，自不能以推測或擬制之方法，以為裁判基礎；再犯罪事實所憑之證據，無
    論係直接證據或間接證據，其為訴訟上之證明，須於一般人均不致有所懷疑而得
    確信為真實之程度，始得據為有罪之認定，倘其證明尚未達此程度而尚有合理之
    懷疑存在時，本諸無罪推定原則，自應為被告無罪之諭知；又被告否認犯罪事實
    所持辯解縱使不能成立，除非有確實證據足以證明對於被告犯罪已無合理之懷疑
    外，不能遽為有罪之認定；刑事訴訟法規定被告有緘默權，被告基於不自證己罪
    原則，既無供述之義務，亦不負自證清白之責任，不能因被告未能提出證據資料
    證明其無罪，或對於被訴之犯罪事實不置可否，即認定其有罪，最高法院著有九
    十二年度台上字第二五七○號判決可資參考。從而，認定被告有罪之證據，定需
    達到使事實審審判之法官有「確信」之心證時（即英美法上Ｂｅｙｏｎｄ  ｔｈ
    ｅ  ｒｅａｓｏｎａｂｌｅ  ｄｏｕｂｔ），方得為被告有罪之判斷，若依負追
    訴犯罪職責之檢察官所提出之證據，尚無法使事實審法官有此程度之心證時，因
    法院僅有調查而無蒐集證據之義務（最高法院九十一年度台上字第五八四六號判
    決參照），且檢察官於訴訟上應負提出證據及說服之實質舉證責任，倘現存卷內
    證據尚未達有罪程度之確信時，自應為有利於被告之認定，最高法院亦著有九十
    二年台上字第一二八號判例可資參照。
三、公訴人認被告戊○○及己○○犯罪，無非係以共同被告丁○○之供詞、0000
    000000號、0000000000號及0000000000號等行動電
    話之通聯紀錄、告訴人庚○○、甲○○之指訴、被告己○○之供述、與共同被告
    丁○○就竊盜部分有共犯關係之丙○○之供詞、搜索扣押所得恐嚇信草稿等證物
    為其依據。訊據被告戊○○及己○○均堅決否認犯罪，被告戊○○辯稱其並未涉
    案，當時係共同被告丁○○在警察騙取下取得對其不利之證言等語；被告己○○
    則辯稱其並無偽裝看病之情，且檢察官所提之通聯紀錄均有錯誤等語。
四、本件告訴人甲○○及庚○○確實有於前揭所述時地遭竊並為人恐嚇取財一情，迭
    據二人於偵審中指訴明確，復有恐嚇信三份在卷可資佐證（見偵卷第九十四頁至
    第九十八頁），此情已堪認定。從而，本件所應審酌者，乃被告戊○○及己○○
    二人，是否確實有共同參與恐嚇取財之犯行。經查：
  (一)本件公訴人雖以共同被告丁○○及其竊盜罪部分之共犯丙○○之供詞，作為認定
    被告戊○○及己○○犯罪之依據，惟：1.按「被告或共犯之自白，不得作為有罪
    判決之唯一證據，仍應調查其他必要之證據，以察其是否與事實相符」，刑事訴
    訟法第一百五十六條第二項定有明文。共同被告丁○○雖曾於警詢及偵查中供稱
    被告戊○○有向其及共犯丙○○索取所竊取有關告訴人二人之錄影帶，並有將之
    製成光碟，而被告己○○則要共同被告丁○○送光碟至告訴人甲○○之診所云云
    （分見偵卷第一四五頁反面、第一六一頁反面、第一九九頁、第二二○頁反面）
    ；與共同被告丁○○共犯之丙○○亦曾於偵查中供稱有關告訴人之錄影帶係由共
    同被告丁○○交由被告戊○○製作光碟云云（見偵卷第一七七頁反面）。惟丙○○及共同被告丁○○於本院調查中，均已改口稱有關本件恐嚇取財部分之行為，
    係共同被告丁○○一人之行為，與被告戊○○及被告己○○二人並無關連，當時
    係被告丁○○一人將恐嚇信丟至告訴人甲○○所開立之診所等語（見本院卷第一
    二四頁至第一三三頁）。是得否以與共同被告丁○○共犯之丙○○，及共同被告
    丁○○於警詢及偵查中所為之供詞，為被告戊○○及被告己○○二人犯罪之依據
    ，實有疑義。2.參以共同被告丁○○自承使用0000000000號行動電話
    （見本院卷第一五一頁），而該0000000000號行動電話又確係恐嚇告
    訴人之人於恐嚇信中所留下之電話號碼（見偵卷第九十五頁、第九十六頁），告
    訴人甲○○於本院調查中，亦明確指認共同被告丁○○係於九十年三月三十一日
    下午送光碟片及恐嚇信至其位於臺北市○○○路○段一二一號三樓中醫診所之人
    （見本院卷第一三八頁），是共同被告丁○○確實有參與起訴書所載恐嚇取財之
    犯行，此部分已足認定。而被告己○○所使用之000000000號及000
    0000000號行動電話（該二電話確係被告己○○所使用，見偵卷第八十七
    頁至第八十八頁），與被告戊○○所使用0000000000及000000
    0000號行動電話（該二電話確係被告戊○○使用，業據其女友乙○○證述明
    確，見偵卷第二十七頁至第二十八頁、本院卷第一九六頁），均無與共同被告丁○○所使用恐嚇告訴人二人所用之0000000000號行動電話，有任何通
    話情形，此有各該通聯紀錄各一份在卷可稽（分見偵卷第三十三頁、第八十四頁
    至第八十八頁），更足證被告戊○○及被告己○○確實未於九十年三月三十一日
    下午與丁○○所持有之0000000000號電話聯絡，故既無證據足以認定
    被告丁○○有與被告戊○○及被告己○○有聯絡之情，則被告丁○○前揭於警詢
    及偵查中所述係被告戊○○將告訴人二人之錄影帶製成光碟，被告己○○與其聯
    絡要其送光碟至告訴人甲○○所開設之診所等，即難認為真實，是尚不得以共同
    被告丁○○及其竊盜罪部分之共犯丙○○之供詞，作為認定被告戊○○及被告己○○犯罪之依據。
  (二)公訴人雖以搜索扣押被告戊○○所得「恐嚇信草稿」，作為認定被告戊○○及被
    告己○○二人犯罪之依據。然經細查該扣案所得草稿，僅載明：「三立電視台新
    聞部大鑒：冒昧之筆悉請海涵，久聞貴新聞部所報導之新聞均能為維護社會公平
    正義持平報導，且不懼強權，令吾等市井小民深感社會尚有一絲正義得以倖存（
    誤載為「幸存」）。今敝人深受屈辱尚未得報，雖下述之事尚屬個人之榮辱，但
    此乃有關社會許許多多無辜婦女之榮辱，希請貴新聞部之夜鷹小組，能得知事情
    真相（誤載為「真象」）後，對於那些滿口仁義道德（誤載為道得）‧‧‧（以
    下未完成）」等，此有該「恐嚇信草稿」一份在卷可稽（見偵卷第二十五頁）。
    綜觀該信件全文，由被告戊○○已完成之部分，僅得合理推斷被告戊○○係要求
    三立電視台新聞部之人員，對某則新聞（因信件未完成，無法確知是何新聞）加
    以報導。尚無從據以認定此為「未完成之恐嚇信」，自不得據以作為認定被告戊○○及被告己○○犯罪之依據。
  (三)公訴人雖另以告訴人甲○○、庚○○之指訴為其認定被告戊○○及己○○犯罪之
    依據。惟查，當時於九十年三月三十一日至告訴人甲○○前揭診所，將翻拍光碟
    及第二封恐嚇信擲予告訴人甲○○後逃逸之人，係被告丁○○，且告訴人甲○○
    於偵查庭開庭前，從未見過被告戊○○等，業據經本院以證人身分傳喚到庭之告
    訴人甲○○證述明確（見本院卷第一宗第一四二頁至第一四三頁）。證人甲○○
    雖同時證稱被告己○○當時有意無意的要阻擋其追趕被告丁○○等語（見本院卷
    第一宗第一四二頁至第一四三頁），然被告己○○是否有意或無意阻擋告訴人甲○○，係被告己○○之內心狀態，當不得由證人甲○○以其主觀之意見作為認定
    之依據。徵諸公訴人於起訴書中雖謂被告己○○係佯裝看病，而藉被告丁○○送
    光碟片之際，向告訴人庚○○表示可代為出面解決等，然證人即被告己○○之友
    辛○○於本院調查中，已證稱因認為被告己○○有呼吸中止群後症，而介紹被告
    己○○至告訴人甲○○之診所看病等語（見本院卷第一宗第二○○頁至第二○一
    頁）；且經本院以證人身分傳喚到庭之告訴人庚○○，於本院調查中，復自承當
    時似係其主動請教被告己○○，遇此類遭人恐嚇之事件時應如何處理，而非被告
    己○○自己提起等語（見本院卷第一宗第一四九頁至第一五○頁）。足認依現存
    證據，尚難認有公訴人所稱被告己○○係佯裝看病，而藉被告丁○○送光碟片之
    際，向告訴人庚○○表示可代為出面解決等之情。再參以當時實際負責監聽歹徒
    與告訴人二人間通話情形之警員陳雲峰，亦於本院調查中證述無法確定被告己○○與被告戊○○是否係當時打電話來之歹徒等語（見本院卷第一宗第二百七十四
    頁），足認尚不得以告訴人甲○○、庚○○之指訴，為認定被告戊○○及己○○
    犯罪之依據。
五、縱上所述，因檢察官於訴訟上應負提出證據及說服之實質舉證責任，倘現存卷內
    證據尚未達有罪程度之確信時，自應為有利於被告之認定（前揭最高法院九十二
    年台上字第一二八號判例參照）；且事實審法院法官，若欲對被告為有罪判決，
    定需積極之證據已足認定被告犯罪，始得為之。不得僅因懷疑被告辯解之真實性
    ，在證據未達有罪心證之情形下，逕為被告有罪之認定（前揭最高法院著有九十
    二年度台上字第二五七○號判決參照），已分述如前。本件經依現存卷內資料逐
    一剖析，尚無法達成確認被告戊○○與己○○有與被告丁○○共犯之心證，且復
    查無其他積極證據足認被告戊○○及被告己○○有公訴人所指刑法第三百四十六
    條第三項之犯嫌，揆之首開說明，爰對被告戊○○及被告己○○為無罪之諭知。
六、被告丁○○部分俟其到案後另結。
據上論斷，應依刑事訴訟法第三百零一條第一項，判決如主文。
本案經檢察官張安箴到庭執行職務
中      華      民      國    九十二    年     十二     月     十八     日
                                      臺灣臺北地方法院刑事第十四庭
                                          審判長法  官  宋松璟
                                                法  官  王綽光
                                                法  官  吳冠霆
右正本證明與原本無異。
如不服本判決，應於判決送達後十日內向本院提出上訴狀（應抄附繕本）。告訴人或
被害人如對於本判決不服者，應具備理由請求檢察官上訴，其上訴期間之計算係以檢
察官收受判決正本之日期為準。
                                                書記官  楊文祥
中      華      民      國    九十二    年     十二     月     十八     日


司法院資訊處製作；財團法人民間司法改革基金會備份。
